臺灣板橋地方法院刑事判決　　　　　　　 96年度訴字第966號
公　訴　人　臺灣板橋地方法院檢察署檢察官
被　　　告　乙○○
上列被告因違反藥事法等案件，經檢察官提起公訴（九十六年度
偵字第四三二二號），本院判決如下：
    主    文
乙○○明知為禁藥，而轉讓，累犯，處有期徒刑壹年肆月，減為
有期徒刑捌月。扣案之第二級毒品甲基安非他命壹包（驗餘淨重
拾點捌公克）均沒收銷燬之。
    犯罪事實
一、乙○○前於民國八十一年間因違反麻醉藥品管理條例、藥事
    法等案件，經法院分別判處有期徒刑五年二月、八月確定；
    又於同年間因違反麻醉藥品管理條例案件，經本院以八十一
    年度易字第二三四九號判處有期徒刑七月，復經臺灣高等法
    院以八十一年度上易字第四五四五號判決上訴駁回確定；再
    於八十三年間因偽造文書案件，經臺灣高等法院以八十三年
    度上訴字第七四一號判處有期徒刑八月確定；上揭各罪所科
    刑罰嗣經臺灣高等法院以八十三年度聲字第二三七六號裁定
    應執行有期徒刑六年四月確定，乃於八十一年十月十四日入
    監服刑，於八十四年六月十七日縮短刑期假釋出監。惟乙○
    ○上揭假釋嗣遭撤銷，應再入監執行殘刑三年一月五日；又
    於八十四年間因違反麻醉藥品管理條例案件，經臺灣臺北地
    方法院以八十四年度易字第七二八五號判處有期徒刑六月確
    定；再於八十四年間因違反麻醉藥品管理條例案件，經臺灣
    高等法院以八十五年度上訴字第一四七五號判處有期徒刑三
    年六月，復經最高法院以八十五年度臺上字第六一四六號判
    決上訴駁回確定；另於八十五年度因違反麻醉藥品管理條例
    案件，經本院以八十五年度訴字第一０四五號判處有期徒刑
    七月確定；更於八十六年間因違反藥事法案件，經本院以八
    十六年度訴字第三六０號判處有期徒刑八月確定；上揭末判
    有期徒刑三年六月、八月、七月各罪，嗣經合併定其應執行
    刑有期徒刑四年六月確定，並與前述殘刑三年一月五日、有
    期徒刑六月接續執行，於八十八年十二月七日縮短刑期假釋
    出監。詎乙○○此次假釋又遭撤銷，應再入監執行有期徒刑
    三年六月十三日；又於九十年間因偽造文書案件，經本院以
    九十年度訴字第一三二一號判處有期徒刑六月確定；再於九
    十一年間因違反毒品危害防制條例案件，經臺灣高等法院以
    九十一年度上易字第二七九號判處有期徒刑七月確定；上揭
    二罪所科刑罰嗣經臺灣高等法院以九十一年度聲字第六三三
    號裁定應執行有期徒刑一年確定，乃與前述殘刑三年六月十
    三日接續執行，於九十五年六月二十三日縮短刑期執行完畢
    （據此，本案構成累犯）。
二、詎乙○○猶不知悔改，其明知甲基安非他命係毒品危害防制
    條例所規範之第二級毒品，並經行政院衛生署明令公告列為
    禁藥管理，竟基於無償轉讓禁藥甲基安非他命之犯意，於九
    十六年二月七日某時許，在臺北縣林口鄉「竹林寺」附近某
    便利商店前，無償轉讓重量不詳之禁藥即第二級毒品甲基安
    非他命予甲○○施用（甲○○所涉施用第二級毒品罪嫌，另
    由檢察官偵辦中）。嗣於九十六年二月九日下午五時三十分
    許，為警在其位於臺北縣林口鄉○○路六十六號住處內查獲
    ，併有甲○○、郭子菁等人在場，且扣得其所有預備供施用
    之第一級毒品海洛因二包（乙○○所涉非法持有第一級毒品
    罪嫌，為其所為施用第一級毒品犯行所吸收而不另論罪，業
    經檢察官撤回起訴）及第二級毒品甲基安非他命一包（驗餘
    淨重三十三．八三公克）；復於同日晚間八時三十分許，經
    警徵得其自願性同意後，前往其另於臺北縣林口鄉○○路四
    十五號二樓租屋處內搜索，併起獲海洛因殘渣袋四個、安非
    他命殘渣袋五個、安非他命吸食器一組、分裝袋十五個、分
    裝鏟二支，而得悉上情。
三、案經臺北縣政府警察局新莊分局報請臺灣板橋地方法院檢察
    署檢察官偵查起訴。
    理    由
一、證據能力方面
  (一)按被告之自白，非出於強暴、脅迫、利誘、詐欺、疲勞訊問
    、違法羈押或不正之方法，且與事實相符者，得為證據；又
    被告陳述其自白係出於不正之方法者，應先於其他事證而為
    調查，刑事訴訟法第一百五十六條第一項及第三項前段分別
    定有明文。本案被告乙○○於本院準備程序中辯稱：伊於接
    受檢察官偵訊時，因緊張且睡眠不足，所以才會說伊有轉讓
    毒品云云。惟經本院勘驗被告自九十六年三月一日下午三時
    三十九分起至同日下午四時十三分許止接受臺灣板橋地方法
    院檢察署檢察官訊問時同步錄製之光碟片結果，被告在整個
    訊問過程中皆對答輕鬆自若，並無遭恐嚇、威脅、暴力或疲
    勞訊問或其他奇怪情形發生，且其所回答重點亦與卷附之訊
    問筆錄內容相符，有本院九十六年七月二日勘驗筆錄一件存
    卷足憑（見本院卷宗第一二０頁至第一三一頁）。是依前述
    勘驗結果，並未發現被告有何面露疲態、精神不濟之情形，
    而偵訊筆錄之記載亦與其所述內容相符，則其所辯上情，尚
    屬無稽，不足採信。從而，被告於偵查中所為之自白，既係
    出於任意性，自得為證據。
  (二)復按被告以外之人於審判外之言詞或書面陳述，除法律有規
    定者外，不得作為證據。次按被告以外之人於偵查中向檢察
    官所為之陳述，除顯有不可信之情況者外，得為證據。又被
    告以外之人於審判外之陳述，經當事人於審判程序同意作為
    證據，法院審酌該言詞陳述或書面陳述作成時之情況，認為
    適當者，亦得為證據。當事人、代理人或辯護人於法院調查
    證據時，知有第一百五十九條第一項不得為證據之情形，而
    未於言詞辯論終結前聲明異議者，視為有前項之同意，刑事
    訴訟法第一百五十九條第一項、第一百五十九條之一第二項
    及第一百五十九條之五分別定有明文。查本案以下所引證據
    ，均未據被告否認其證據能力，且未於本案言詞辯論終結前
    聲明異議，而證人甲○○並於偵查中經檢察官告知具結之義
    務及偽證之處罰後具結作證，則本院審酌該等證據核無違法
    取證或證明力顯然過低之情事，依各該陳述作成時之狀況，
    並無不適當或顯不可信之情形，自均得為證據，合先敘明。
二、訊據被告固坦承在前述時間及地點確曾與甲○○碰面一節不
    諱，惟矢口否認有何轉讓禁藥犯行，辯稱：伊沒有提供甲基
    安非他命給甲○○，當天晚上見面時，甲○○問伊方不方便
    給伊毒品，伊就給渠新臺幣（下同）一千元零用錢，伊沒有
    給渠毒品云云。經查，被告於偵查中供承：伊於查獲前二天
    ，在竹林路邊，拿過一次安非他命給甲○○，剛好身上有帶
    安非他命，所以給渠，伊承認只有一次轉讓給甲○○等語（
    見臺灣板橋地方法院檢察署九十六年度偵字第四三二二號偵
    查卷第七八頁），核與證人甲○○於偵查中具結證述稱：伊
    最後一次施用安非他命是在查獲前二天，在林口鄉竹林寺公
    共廁所內施用，該次伊所施用之安非他命，是在附近便利商
    店馬路上，向被告要一點點安非他命，不用錢等情節相符（
    見同上偵查卷第七七頁）；且甲○○於本次為警查獲時併採
    集尿液送臺灣檢驗科技股份有限公司以ＧＣ／ＭＳ氣相層析
    ／質譜儀法確認檢驗結果，呈甲基安非他命及安非他命陽性
    反應，有該公司出具之濫用藥物檢驗報告及臺灣板橋地方法
    院檢察署公務電話紀錄單各一紙在卷可考（見同上偵查卷第
    八七頁及第八八頁），是甲○○於本次為警查獲前確有施用
    第二級毒品甲基安非他命；再參以被告此次為警查獲渠持有
    之白色晶體一包，經送內政部警政署刑事警察局鑑定結果，
    檢出含第二級毒品甲基安非他命成分（驗餘淨重三十三．八
    三公克），有該局九十六年三月五日刑鑑字第０九六００二
    九五七九號鑑定書一份附卷可稽（見同上偵查卷第八六頁）
    ，顯見確有持有第二級毒品甲基安非他命之事實；綜上各節
    ，自足以佐認被告及證人甲○○所述上情係屬真實，是被告
    辯稱：伊沒有提供毒品予甲○○云云，無非卸責畏罪之詞，
    不足採信。至證人甲○○於本院審理時改稱：伊在便利商店
    前有向被告要一點安非他命，但被告沒有給伊毒品，只借錢
    給伊叫伊自己去購買云云，惟其於偵查中已明確陳稱：伊向
    被告要一點點安非他命，不用錢等語，顯見其等當時並無任
    何金錢交付之情事，甚且，被告於偵查中更自承：伊剛好身
    上有帶安非他命，所以拿給甲○○等語綦詳，益徵被告與甲
    ○○在前述時間及地點確有為實際毒品之交付無訛；是證人
    甲○○嗣於本院審理時所述上情，實屬附和、迴護被告之詞
    ，毫無可採。綜上，本案事證明確，被告轉讓禁藥犯行堪以
    認定，應予依法論罪科刑。
三、查安非他命迭經行政院衛生署於六十九年十二月八日衛署藥
    字第三０一一二四號、七十九年十月九日衛署藥字第九０四
    一四二號公告列入藥物藥商管理法第十六條第一款（即現行
    藥事法第二十二條第一項第一款）之禁藥管理，迄今尚屬禁
    藥，而甲基安非他命屬安非他命成分，亦經行政院衛生署於
    七十五年七月十一日衛署藥字第五九七六二七號公告禁止使
    用在案，同時甲基安非他命亦屬毒品危害防制條例第二條第
    二項規定之第二級毒品。按藥事法第八十三條第一項法定刑
    為七年以下有期徒刑，得併科新臺幣五百萬元以下罰金，較
    毒品危害防制條例第八條第二項之法定刑為重。而藥事法第
    八十三條第一項係於九十三年四月二十一日修正公佈，同年
    月二十三日起生效施行，嗣該條項於九十四年二月五日及九
    十五年五月三十日藥事法修正公佈時均未修正，為毒品危害
    防制條例之後法。又毒品之範圍尚包括影響精神物質與其製
    品；而藥事之管理，亦非僅止於藥品之管理，且毒品未必係
    經公告之禁藥，禁藥亦未必為毒品，是毒品危害防制條例與
    藥事法二者，並無必然之特別法與普通法關係。故除有轉讓
    之第二級毒品達毒品危害防制條例第八條第六項之一定數量
    ，經依法加重後之法定刑較藥事法第八十三條第一項之法定
    刑為重之情形外，因藥事法第八十三條第一項為後法，且為
    重法，應優先適用藥事法處罰。惟據本案被告及證人甲○○
    所述情節，被告轉讓甲基安非他命予甲○○施用之數量尚屬
    不明，依罪疑唯輕原則，應認被告所轉讓第二級毒品之數量
    尚未達應予加重其刑之標準；是核被告所為，係犯藥事法第
    八十三條第一項之轉讓禁藥罪。其轉讓甲基安非他命而持有
    甲基安非他命之低度行為，應為其轉讓之高度行為所吸收，
    均不另論罪。又被告受有犯罪事實欄一所示有期徒刑執行完
    畢，有臺灣高等法院被告前案紀錄表一件在卷足憑，其於五
    年內再犯本案有期徒刑以上之罪，為累犯，應依刑法第四十
    七條第一項規定加重其刑。爰審酌被告本身已染有施用毒品
    之惡習，此觀諸前述臺灣高等法院被告前案紀錄表即悉，竟
    甚而轉讓毒品供他人施用，戕害他人身心健康，更活絡毒品
    巿場之交易，破壞社會秩序，而其犯罪後猶飾詞否認犯行，
    不知悔悟，態度非佳，兼衡其犯罪動機、目的、手段、轉讓
    禁藥即毒品之數量及次數等一切情狀，量處如主文所示之刑
    。末查，本案被告所為轉讓禁藥罪之犯罪時間係在九十六年
    四月二十四日以前，合於中華民國九十六年罪犯減刑條例第
    二條第一項第三款所定之減刑要件，爰減其宣告刑二分之一
    。                                        ?
四、扣案第二級毒品甲基安非他命一包（驗餘淨重三十三．八三
    公克），參酌毒品危害防制條例第十一條第二項、第四條二
    項、第八條第二項規定，既禁止持有、販賣、轉讓，係屬違
    禁物，應依刑法第三十八條第一項第一款之規定宣告沒收之
    。至扣案之第一級毒品海洛因二包、海洛因殘渣袋四個、安
    非他命殘渣袋五個、安非他命吸食器一組、分裝袋十五個、
    分裝鏟二支等物，均與被告所涉本案轉讓禁藥犯行無關，而
    上揭毒品違禁物，亦屬其另犯施用毒品罪嫌之重要事證，亦
    不宜在本案中逕予沒收，是前開扣押物品均不予宣告沒收，
    附此敘明。
據上論斷，依刑事訴訟法第二百九十九條第一項前段，藥事法第
八十三條第一項，刑法第十一條前段、第四十七條第一項、第三
十八條第一項第一款，中華民國九十六年罪犯減刑條例第二條第
一項第三款、第七，判決如主文。
本案經檢察官張瑞娟到庭執行職務。
中　　華　　民　　國　　96　　年　　8 　　月　　30　　日
                  刑事第七庭審判長法　官  胡  堅  勤
                                  法　官　李  君  豪
                                  法　官　王  瑜  玲
上列正本證明與原本無異。
如不服本判決，應於判決送達後10日內敘明上訴理由，向本院提
出上訴狀（應附繕本），上訴於臺灣高等法院。
中　　華　　民　　國　　96　　年　　8 　　月　　31　　日
                                  書記官  陳  香  君
附錄本案論罪科刑法條全文：
藥事法第八十三條
明知為偽藥或禁藥，而販賣、供應、調劑、運送、寄藏、牙保、
轉讓或意圖販賣而陳列者，處七年以下有期徒刑，得併科新臺幣
五百萬元以下罰金。
犯前項之罪，因而致人於死者，處七年以上有期徒刑，致重傷者
，處三年以上十二年以下有期徒刑。
因過失犯第一項之罪者，處二年以下有期徒刑、拘役或科新臺幣
三十萬元以下罰金。
第一項之未遂犯罰之。
